<!DOCTYPE html>
<html lang="en">
<head>
    <meta charset="UTF-8">
    <meta name="viewport" content="width=device-width, initial-scale=1.0">
    <title>Glocholash Grammar</title>
    <style>
        body {
            font-family: Arial, sans-serif;
            font-size: 18px;
            background-color: #f8f8f8; /* Off-white background color */
            margin: 0;
            padding: 0;
        }
        .container {
            max-width: 800px;
            margin: 20px auto;
            padding: 20px;
            border: 1px solid #ccc; /* Frame around the main body of text */
            border-radius: 10px;
            background-color: #fff; /* White background for the container */
        }
    </style>
</head>
<body>
    <div class="container">
        <h1>Glocholash Grammar</h1>

        <h2>Phonology</h2>

        <h3>Vowels</h3>

        <table>
            <tr>
                <td>IPA</td>
                <td>Spelling</td>
            </tr>
            <tr>
                <td>[a]</td>
                <td>a</td>
            </tr>
            <tr>
                <td>[e]</td>
                <td>e</td>
            </tr>
            <tr>
                <td>[o]</td>
                <td>o</td>
            </tr>
            <tr>
                <td>[ɔ]</td>
                <td>y / o̊</td>
            </tr>
            <tr>
                <td>[ɪ]]</td>
                <td>i</td>
            </tr>
            <tr>
                <td>[u]</td>
                <td>u</td>
            </tr>
        </table>
         
        <h3>Consonants</h3>

        <table>
            <tr>
                <td>[p]</td>
                <td>[b]</td>
                <td>[t]</td>
                <td>[d]</td>
                <td>[c]</td>
                <td>[ɟ]</td>
                <td>[k]</td>
                <td>[g]</td>
            </tr>
            <tr>
                <td>[m]</td>
                <td></td>
                <td>[n]</td>
                <td></td>
                <td>[ɳ]</td>
                <td></td>
                <td>[ŋ]</td>
                <td></td>
            </tr>
            <tr>
                <td>[f]</td>
                <td>[v]</td>
                <td>[s]</td>
                <td>[z]</td>
                <td>[ʃ]</td>
                <td>[ʒ]</td>
                <td>[χ]</td>
                <td>[ɣ]</td>
            </tr>
            <tr>
                <td>p</td>
                <td>b</td>
                <td>t</td>
                <td>d</td>
                <td>c</td>
                <td>d̊</td>
                <td>k</td>
                <td>g</td>
            </tr>
            <tr>
                <td>m</td>
                <td></td>
                <td>n</td>
                <td></td>
                <td>n̊</td>
                <td></td>
                <td><s>n</s></td>
                <td></td>
            </tr>
            <tr>
                <td>f</td>
                <td>v</td>
                <td>s</td>
                <td>z</td>
                <td>s̊</td>
                <td>z̊</td>
                <td>h/x</td>
                <td>h̊/x̊</td>
            </tr>
        </table>
        < br/>
        <table>
            <tr>
                <td>IPA</td>
                <td>Spelling</td>
            </tr>
            <tr>
                <td>[a]</td>
                <td>a</td>
            </tr>
            <tr>
                <td>[j]</td>
                <td>y</td>
            </tr>
            <tr>
                <td>[ɰ]</td>
                <td>w</td>
            </tr>
            <tr>
                <td>[r]</td>
                <td>r</td>
            </tr>
            <tr>
                <td>[θ]</td>
                <td>t̊</td>
            </tr>
            <tr>
                <td>[ð]</td>
                <td>ð</td>
            </tr>
        </table>
        <br />
        At start of a word, fricatives must be voiced, but can be spelled with unvoiced consonant.
        <br />
        At the end of a word, fricatives must be unvoiced.
        <br />
        Cannot have a nasal + stop, the nasal vanishes.
        <br />
        Cannot start a word with [n] 
        <br />
        In classical Glocholash, there are no dipthongs or glides. 
        <h2>Word Order</h2>

        Glocholash has strict word order.  It is VSO (VSaOa).


        <h2>Morphology</h2>

        These are the following ways that words change in Glocholash.

        <h3>Reduplication</h3>
        The first syllable is doubled.  Any clusters are simplified and the vowel is unstressed, usually written as an i or the same as the original consonant. Thus <i>dras̊el</i> > <i>didras̊el</i>.

        <h3>Infixing</h3>

        The initial syllable is infixed with another syllable:<i>kesuk</i>	one hill:  <i>ra</i> + <i>kraesuk</i> (<i>k-ra-esuk</i>) 'two hills' 

        <h3>Vowel raising and lowering</h3>

        The vowel in the first syllable is raised:

        <table>
            <tr>
                <td>a</td>
                <td>></td>
                <td>e</td>
                <td>></td>
                <td>i</td>
                <td>></td>
                <td>i</td>
            </tr>
            <tr>
                <td>y</td>
                <td>></td>
                <td>o</td>
                <td>></td>
                <td>u</td>
                <td>></td>
                <td>u</td>
            </tr>
        </table>
        
        <h3>Affixing</h3>

        The adding of some prefixes and/or suffixes.

        <h2>Nouns</h2>
        <h3>Participant roles</h3>
        <p>The nominative or subject form is simply the dictionary form.</p>
        <p>The object is marked by word order.</p>
        <p>The genitive or posessive is marked by vowel raising.</p>
        <p>Prepositions are formed by a series of suffixes.</p>

        <h3>Number</h3>

        <p>Number is expressed in various ways:</p>

        <h4>1: Infixing</h4>

        <p>For older words, an infixing syllable is used.</p>

        <table>
            <tr>
                <th>Number</th>
                <th>Infix</th>
                <th>Example</th>
                <th>Meaning</th>
            </tr>
            <tr>
                <td>1</td>
                <td>0</td>
                <td>kesuk</td>
                <td>one hill</td>
            </tr>
            <tr>
                <td>2</td>
                <td>(e)ra</td>
                <td>kraesuk</td>
                <td>two hills</td>
            </tr>
            <tr>
                <td>3</td>
                <td>(e)ro</td>
                <td>kroesuk</td>
                <td>three hills</td>
            </tr>
            <tr>
                <td>4</td>
                <td>(e)la</td>
                <td>klaesuk</td>
                <td>four hills </td>
            </tr>
        </table>
<br>
        The fourth is archaic, as is the third in some dialects.
        <h4>2: Reduplication</h4>

        To express generic plurality (ie two or more), the first syllable can reduplicate. Eg:
        
        <i>carid</i> 'carriage' <i>cacaraid</i> 'carriages'
        
        This is the productive plural, and used with nearly all loan words and modern words. 
        
        <h4>2: Suppletion</h4>

        A few nouns have suppletive plurals:

        <table>
            <tr>
                <td>singular</td>
                <td>dual</td>
                <td>plural</td>
                <td>meaning</td>
            </tr>
            <tr>
                <td>glov</td>
                <td>s̊erodar</td>
                <td>s̊erodar</td>
                <td>man</td>
            </tr>
            <tr>
                <td>byor</td>
                <td>heraimamus</td>
                <td>heroimamus</td>
                <td>woman</td>
            </tr>
            <tr>
                <td>fast</td>
                <td></td>
                <td></td>
                <td>year</td>
            </tr>
        </table>
        
<h3>Animacy</h3>

Nouns are not differentiated by gender but by animacy. The following types of nouns are, as a rule, considered animate:
<br /><br />
humans, animals, heavenly bodies, weather, machines, trees, plants, flowing water, musical instruments
<br /><br />
Animacy is marked by the final consonant being geminate.  Thus <i>glov</i> 'man' [glov:], <i>birid</i> 'bird' [birid:]. 
<br /><br />
Animacy is also marked by the article suffix:
<br /><br />
<table>
    <tr>
        <th>Meaning</th>
        <th>Animate</th>
        <th>Non-Animate</th>
    </tr>
    <tr>
        <td>The </td>
        <td>-en</td>
        <td>-ek</td>
    </tr>

    <tr>
        <td>Collective</td>
        <td>-(r)uk</td>
        <td>-(r)in</td>
    </tr>
    </table>
<br/ >
The article is used in a sense of 'aforementioned', it is not used as much as in English.
<br />
The collective marker uses r in nouns ending in a vowel. It is used always in the singular to denote 'group of', 'flock of'.<br/ >
<br/ >

<h3>Agent noun</h3>

For adjectives:

Animate: is(e)-   /  Inanimate: in(e)-  as a prefix. 'One or thing that is' 
<br/ ><br/ >
<i>skevis</i> 'drunk' > <i>iskevis</i> 'drunkard' (*<i>ise-skevis</i>)
<br/ >
<i>mnak</i> 'big' > <i>inemnak</i>  'a big thing, mass, lump'
<br/ >
<br/ >

For nouns:
<br/ >

<i>tu-</i> + VR = -er. eg. cutter, <i>dlen</i> 'cut', <i>tudlin</i> = 'cutter'  [tudlin:] an., 'someone who cuts' but  [tudlin] in. 'thing that cuts, eg knife, scissors etc'

<h3>Compounds</h3>

Endocentric Compounds:  Noun + Noun eg kennel, doghouse (lit. 'house of dogs') <i>can</i> 'house' <i>dok</i>, gen. pl. <i>dra.uk</i> = <i>candrauk</i>
<br /><br />
Exocentric Compounds: Noun + adj (noun in genitive) eg. (one who is) barefoot. (lit. 'foot of bareness') <i>n̊apre</i> 'bare'+ wid̊i 'foot' = <i>wid̊in̥epre</i>
<br /><br />
Copulative Compounds: Noun + Noun + <i>-don</i> eg parents (lit. 'mother and father')  <i>lata</i> 'mother', <i>ks̊ut</i> father =  <i>lataks̊uton</i> (from lataks̊utdon)

<h2>Pronouns</h2>


Possessive pronouns precede the noun.  (They are made up of pronoun + <i>ok</i> 'at'.)
<table>
    <tr>
        <td>I/me</td>
        <td>ek</td>
        <td>my</td>
        <td>kok</td>
    </tr>
    <tr>
        <td>you sg</td>
        <td>s̊a</td>
        <td>your</td>
        <td>s̊ok</td>
    </tr>
    <tr>
        <td>he/she</td>
        <td>ux</td>
        <td>her/his</td>
        <td>uxk</td>
    </tr>
    <tr>
        <td>it</td>
        <td>nið</td>
        <td>its</td>
        <td>niðek</td>
    </tr>
    <tr>
        <td></td>
        <td></td>
        <td></td>
        <td></td>
    </tr>
    <tr>
        <td>we/us</td>
        <td>(n̊)y</td>
        <td>our</td>
        <td>(n̥)ok</td>
    </tr>
    <tr>
        <td>you pl</td>
        <td>dek</td>
        <td>your</td>
        <td>dek</td>
    </tr>
    <tr>
        <td>they (an)</td>
        <td>na</td>
        <td>their</td>
        <td>nak</td>
    </tr>
    <tr>
        <td>they (in)</td>
        <td>dri</td>
        <td>their</td>
        <td>drek</td>
    </tr>
</table>
<!-- dual?-->

<h2>Prepositions</h2>

Prepositions are suffixes. They are used either with the headform to denote a stationary situation, or with VR to denote movement and direction.

<br /><br />

<br />

<table>
    <tr>
        <th>Suffix</th>
        <th>Stationary</th>
        <th>Movement</th>
        <th>Examples</th>
    </tr>
    <tr>
        <td>-ok</td>
        <td>at, in(side)</td>
        <td>into</td>
        <td>canok 'in the house' / cenok 'into the house'</td>
    </tr>
    <tr>
        <td>-in</td>
        <td>on</td>
        <td>onto</td>
        <td>canon 'on the house' / cenon 'onto the house'</td>
    </tr>
    <tr>
        <td>-or</td>
        <td>under</td>
        <td>under </td>
        <td> canor 'under the house' / cenor 'under the house' (from elsewhere) </td>
    </tr>
    <tr>
        <td>-a<s>n</s></td>
        <td>over</td>
        <td>onto</td>
        <td>cana<s>n</s> 'over the house' / cena<s>n</s> 'down onto the house'</td>
    </tr>
    <tr>
        <td>-astar</td>
        <td>by / next to</td>
        <td>towards</td>
        <td>canastar 'by house' / cenastar 'towards (but not into) house' </td>
    </tr>
</table>

<br />
These suffixes go after any definite suffix, thus <i>canekok</i> 'in the aforementioned house'

    <h2>Adjectives</h2>

    Adjectives operate as nouns in the genitive after a noun. Thus 'red river' can be understood as 'river of redness': <i>s̊ebon</i> 'river'+ <i>dras̊o</i> 'red' = <i>s̊ebondres̊o</i> 'red river', but <i>tre s̊ebon dras̊o</i> 'the river is red'.

    <br />

    <h3>superlative</h3>

    To say something is superlative or is 'very'use reduplication, thus <i>didras̊o</i>  'very red' or 'reddest'

    <h3>comparative</h3>

    To say something is more, infix -le-, thus <i>drales̊o</i> 'redder''.

    <h3>'as X as'</h3>

    Infix -(r)- <i>mnak</i> 'big' as big as <i>mnerak</i>. 'I am as big as him' <i>tre fi mnerak ya.</i>
    
    <h2>Adverbs</h2>

    Adverbs work as nouns in the genitive after the verb. <!-- example -->

    <h2>Verbs</h2>

</div>
</body>
</html>
